臺灣臺北地方法院刑事判決　　　　　　100年度簡上字第212號
公　訴　人　臺灣臺北地方法院檢察署檢察官
上　訴　人
即　被　告　王乃強
輔　佐　人
即被告之父　王忠仁
上列上訴人即被告因傷害案件，不服本院於中華民國一○○年五
月九日所為一○○年度簡字第一六八八號第一審簡易判決（聲請
簡易判決處刑書案號：臺灣臺北地方法院檢察署一○○年度偵字
第六九三八號），提起上訴，本院管轄之第二審合議庭判決如下
：
    主  文
上訴駁回。
    事實及理由
一、本案經審理結果，認原審引用聲請簡易判決處刑書所載之證
    據，判決被告王乃強成年人故意對兒童犯刑法第二百七十七
    條第一項傷害罪，量處拘役八十日，如易科罰金，以新臺幣
    一千元折算一日，其認事、用法及量刑均無不當，應予維持
    ，並引用如附件之第一審判決書記載之事實、證據及理由。
二、上訴人上訴意旨略以：被告王乃強有自閉症，並非故意去踢
    被害人，原審判決處拘役八十日，量刑過重。又被告於臺灣
    基隆地方法院九十九年度簡上字第一八三號竊盜案中曾送精
    神鑑定，鑑定人認被告犯行時辨識行為違法之能力，與常人
    之尺度相衡，應已達顯著減低之程度，請參酌該鑑定報告等
    語。
三、按量刑之輕重，係事實審法院得依職權自由裁量之事項，茍
    已斟酌刑法第五十七條各款所列情狀而未逾越法定刑度，則
    不得遽指為違法；又刑罰之量定屬法院自由裁量之職權行使
    ，但仍應審酌刑法第五十七條所列各款事由及一切情狀，為
    酌量輕重之標準，並非漫無限制，在同一犯罪事實與情節，
    如別無其他加重或減輕之原因，下級法院量定之刑，亦無過
    重或失輕之不當情形，則上級法院對於下級法院之職權行使
    ，原則上應予尊重（最高法院七十二年台上字第六六九六號
    判例意旨參照）。由上可知，法律固賦予法官自由裁量權，
    但此項裁量權之行使，並非得以任意或自由為之，仍應受一
    般法律原則之拘束，必須符合法律授權之目的，並受法律秩
    序之理念、法律感情及慣例所規範，法官量刑權雖係受法律
    拘束之裁量原則，但其內涵仍將因各法官之理念、價值觀、
    法學教育背景之不同而異，是以自由裁量之界限仍難有客觀
    之解答，端賴法官於個案審判時，依個案事由加以審酌，若
    無裁量濫用情事，難謂有不當之處。查本件被告係成年人對
    兒童犯刑法第二百七十七條第一項之傷害罪，原審量處如上
    述刑度，並諭知易科罰金之折算標準，原審在法定刑內科處
    其刑，於法並無不合，量刑亦稱妥適，上訴人以量刑過重為
    由提起上訴，尚非可採。
四、按行為時因精神障礙或其他心智缺陷，致不能辨識其行為違
    法或欠缺依其辨識而行為之能力者，不罰。行為時因前項之
    原因，致其辨識行為違法或依其辨識而行為之能力，顯著減
    低者，得減輕其刑，刑法第十九條第一項、第二項分別定有
    明文。經本院調取臺灣基隆地方法院九十九年度簡上字第一
    八三號案全卷，臺北市立聯合醫院松德院區曾對被告為精神
    鑑定，惟該鑑定報告係以被告所犯之臺灣基隆地方法院九十
    九年度簡上字第一八三號竊盜案、本院九十九年度訴字第一
    五二二號偽造文書等案、本院九十九年度易字第二六五七號
    竊盜案、本院九十九年度易字第三七四五號竊盜案為鑑定範
    圍，鑑定被告於前揭案件行為時之精神狀態，有臺北市立聯
    合醫院一○○年五月九日北市醫松字第一○○三一三八一四
    ○○號函所附之精神鑑定報告書在卷可佐，足見本案並不在
    該鑑定報告之鑑定範圍內，且該鑑定報告所鑑定之案件類型
    為竊盜、偽造文書、詐欺案，與本案亦非相同類型，自難援
    引該鑑定報告判斷被告為本件傷害犯行時之精神狀態，上訴
    人主張依據前揭鑑定報告，足認其行為時處於精神耗弱之狀
    態乙節，自不足採。又被告並非智能障礙者，且已接受十餘
    年之正常教育，曾就讀大學，其當知傷害行為之違法性，且
    被害人孫○○（姓名年籍詳卷）於偵查中證稱：伊走過去時
    ，被告就忽然踹伊的腿，伊沒有碰到被告等語，然被告於偵
    查時供稱：其沒踢被害人之右小腿，是被害人騎腳踏車撞到
    其左小腿，當時其直接以其左腳踢被害人之腳踏車，沒有注
    意到是否有踢到被害人的身體等語（偵卷第三頁反面、第二
    十六頁參照），被告復於本院審理時供稱：其只有踢小孩，
    被害人是走路，是被害人撞到其，其才用腳絆倒被害人等語
    （本院簡上字卷第二十二頁反面、第四十八頁反面、第四十
    九頁反面參照），被告前後供述不一，自以被害人之證述較
    為可採，而被告雖於本院審理時坦承傷害犯行，惟始終否認
    其係踢被害人成傷，足認被告於偵審期間之供述多有避重就
    輕之情形，顯見其在意其行為予他人之觀感及其能合理預期
    其犯行之法律後果，是本院認被告犯本件傷害犯行時，其辨
    識行為違法或依其辨識而行為之能力並無顯著減低之情事，
    被告當時並無精神耗弱之情形，是被告以其經鑑定為亞斯伯
    格症患者，其行為時處於精神耗弱之狀態為由提起上訴，難
    認有理由，應予以駁回。
據上論斷，應依刑事訴訟法第四百五十五條之一第一項、第三項
、第三百七十三條、第三百六十八條，判決如主文。
本案經檢察官王惟琪到庭執行職務。
中    華    民    國    100   年    9     月    28    日
                  刑事第九庭  審判長法  官  林怡秀
                                    法  官  古瑞君
                                    法  官  鄭富城
以上正本證明與原本無異。
不得上訴。
                                    書記官  顏淑華
中    華    民    國    100   年    9     月    28    日
附錄本案論罪法條：
中華民國刑法第277條
（普通傷害罪）
傷害人之身體或健康者，處 3 年以下有期徒刑、拘役或 1 千元
以下罰金。
犯前項之罪因而致人於死者，處無期徒刑或 7 年以上有期徒刑
；致重傷者，處 3 年以上 10 年以下有期徒刑。
附件：
臺灣臺北地方法院刑事簡易判決         100年度簡字第1688號
聲  請  人  臺灣臺北地方法院檢察署檢察官
被      告  王乃強  男  24歲（民國○○年○月○○日生）
                    身分證統一編號：Ｚ000000000號
                    住臺北市○○區○○街161號4樓
上列被告因傷害案件，經檢察官聲請以簡易判決處刑（100 年度
偵字第6938號），本院判決如下：
    主  文
王乃強成年人故意對兒童犯傷害罪，處拘役捌拾日，如易科罰金
，以新台幣壹仟元折算壹日。
    事實及理由
一、本件犯罪事實及證據引用檢察官聲請簡易判決處刑書之記載
    （如附件）。
二、應適用之法條：
  (一)刑事訴訟法第449 條第1 項、第3 項、第454 條第2 項。
  (二)兒童及少年福利法第70條第1 項。
  (三)刑法第277 條第1 項、第41條第1 項前段。
  (四)刑法施行法第1 條之1 。
三、如不服本判決，得自收受送達之日起10日內，向本院提起上
    訴（須附繕本）。
中    華    民    國   100    年    5     月    9     日
                  刑事第十二庭  法  官  楊台清
以上正本證明與原本無異。
                                書記官  劉子豪
中    華    民    國   100    年    5     月    9     日
附錄本案論罪科刑法條全文：
中華民國刑法第277條
（普通傷害罪）
傷害人之身體或健康者，處3 年以下有期徒刑、拘役或1 千元以
下罰金。
犯前項之罪因而致人於死者，處無期徒刑或7 年以上有期徒刑；
致重傷者，處3 年以上10年以下有期徒刑。
附件：
臺灣臺北地方法院檢察署檢察官聲請簡易判決處刑書
                                     100年度偵字第6938號
    被      告  王乃強  男  24歲（民國○○年○月○○日生）
                        住臺北市○○區○○街161號4樓
                        國民身分證統一編號：Ｚ000000000號
上列被告因傷害案件，業經偵查終結，認為宜聲請以簡易判決處
刑，茲將犯罪事實及證據並所犯法條分敘如下：
        犯罪事實
一、王乃強於民國100年2月27日下午3時30分許，在臺北市○○
    區○○街1號萬芳國小警衛室前，見兒童孫○○（於案發時
    未滿12歲，真實姓名年籍詳卷）行經該處，竟基於傷害之犯
    意，無故以腳踢兒童孫○○之右腿，致孫○○受有右小腿鈍
    傷約15X20公分之傷害。
二、案經孫○○訴由臺北市政府警察局文山第一分局報告偵辦。
        證據並所犯法條
一、上揭犯罪事實，業據被告王乃強於警詢時及偵查中供承不諱
    ，核與告訴人孫○○所指訴之情節相符，並有臺北市立萬芳
    醫院乙種診斷證明書1紙在卷可稽，足認被告自白與事實相
    符，其犯嫌已堪認定。
二、核被告所為，係犯刑法第277條第1項傷害罪嫌。被告為成年
    人，而故意對未滿12歲之國小學童犯罪，應依兒童及少年福
    利法第70條規定加重其刑。
三、依刑事訴訟法第451條第1項聲請逕以簡易判決處刑。
    此    致
臺灣臺北地方法院
中    華    民    國   100    年    4     月    19    日
                              檢  察  官   鄭  東  峰
本件正本證明與原本無異
中    華    民    國   100    年    4     月    28    日
                              書  記  官   許  雅  欣
本件係依刑事訴訟法簡易程式辦理，法院簡易庭得不傳喚被告、
輔佐人、告訴人、告發人等出庭即以簡易判決處刑；被告、被害
人、告訴人等對告訴乃論案件如已達成民事和解而要撤回告訴或
對非告訴乃論案件認有受傳喚到庭陳述意見之必要時，請即另以
書狀向簡易法庭陳述或請求傳訊。
附錄本案所犯法條全文
中華民國刑法第277條
傷害人之身體或健康者，處 3 年以下有期徒刑、拘役或 1 千元
以下罰金。
犯前項之罪因而致人於死者，處無期徒刑或 7 年以上有期徒刑
；致重傷者，處 3 年以上 10 年以下有期徒刑。